【裁判字號】    95,交上訴,47
【裁判日期】    950630
【裁判案由】    過失致死
【裁判全文】
臺灣高等法院交通法庭判決            95年度交上訴字第47號
上  訴  人  台灣桃園地方法院檢察署檢察官
被      告  乙○○
上列上訴人因過失致死案件，不服臺灣桃園地方法院94年度交訴
字第 133號，中華民國95年3月8日第一審判決（起訴案號：臺灣
桃園地方法院檢察署94年度調偵字第 257號），提起上訴，本院
判決如下：
    主  文
原判決撤銷。
乙○○從事業務之人，因業務上之過失傷害人，處有期徒刑肆月
，如易科罰金，以佰元折算壹日。
    事  實
一、乙○○平日以駕駛大貨車載運飼料為業，係從事駕駛業務之
    人，於民國九十三年十二月八日上午駕駛車牌號碼ＴＣ─０
    一八號自用大貨車搭載黃士能，自彰化縣員林鎮出發前往位
    於桃園縣楊梅鎮○○○路之國豐公司欲載運飼料，沿桃園縣
    楊梅鎮富岡里下陰影窩產業道路由西向東行駛，嗣於同日上
    午九時三十分許，行經下陰影窩產業道路與富豐南路交岔路
    口時，在該處停等紅燈，待燈號轉換為綠燈後即右轉進入富
    豐南路（往富岡方向），適陳良勇騎乘車牌號碼ＧＴ七─四
    二六號重型機車亦沿下陰影窩產業道路、自乙○○後方右側
    行駛而來擬直行通過前揭交岔路口，乙○○於綠燈後起步右
    轉，本應注意汽車駕駛人駕駛汽車至交岔路口時，轉彎車應
    讓直行車先行，而依當時情形天候晴，有日間自然光線，路
    面狀況係乾燥、無缺陷、無障礙物之柏油路面，視距良好，
    並無不能注意之情事，詎乙○○竟疏未注意陳良勇自大貨車
    後方右側騎乘機車前來且欲直行之動向，即貿然起步右轉，
    而陳良勇亦疏未注意其前方大貨車係正右轉中之車前狀況，
    迨發覺之際，雖旋即欲向右閃避，惟仍屬不及，致使陳良勇
    所騎乘機車左側照後鏡因而自後方擦撞乙○○所駕駛自用大
    貨車右後輪後上方之基架欄杆，機車重心不穩而往右側倒地
    後向前滑行，陳良勇因之受有左足部擦傷之傷害。車禍發生
    後，乙○○及同車之黃士能旋下車查看陳良勇傷勢，惟因陳
    良勇本身罹患氣喘舊疾，突遇此車禍，造成情緒有重大變化
    ，誘發氣喘，縱使用其隨身攜帶之氣喘擴張劑仍身體不適，
    乙○○旋打電話報警通知救護車將陳良勇送醫，並在肇事現
    場等候據報前往處理之桃園縣政府警察局楊梅分局富岡派出
    所員警姜思格到場，在有偵查權限之員警姜思格未發覺其姓
    名及犯罪情節前，主動供認其為肇事者及肇事經過，進而接
    受裁判。而陳良勇經救護人員緊急送往怡仁綜合醫院救治，
    到院前已無自發性呼吸及心跳，經急救後雖恢復心跳及血壓
    ，仍因缺氧性腦病變併神智昏迷而住院治療，迄至九十四年
    二月二十八日因褥瘡、尿道炎等併發症造成敗血性休克致死
    。
二、案經乙○○自首暨甲○○○提出告訴，由桃園縣政府警察局
    楊梅分局報告臺灣桃園地方法院檢察署檢察官偵查後聲請簡
    易判決處刑，原審認不宜以簡易判決處刑，改依通常程序審
    理。
    理  由
一、程序部分：
    (一)本件被告乙○○因業務過失致人於死案件，經檢察官向原
      審聲請以簡易判決處刑，經原審認有刑事訴訟法第四百五
      十一條之一第四項但書第一款、第二款之情形，不宜以簡
      易判決處刑，改依通常程序審理，合先敘明。
    (二)證據能力部分：
      (1)按被告以外之人於審判外之言詞或書面陳述，除法律有
        規定者外，不得作為證據。被告以外之人在審判外向法
        官所為之陳述，得為證據；被告以外之人於偵查中向檢
        察官所為之陳述，除顯有不可信之情況外，得為證據；
        又被告以外之人於審判外之陳述，雖不符前四條之規定
        ，而經當事人於審判程序同意作為證據，法院審酌該言
        詞陳述或書面陳述作成時之情況，認為適當者，亦得為
        證據，當事人、代理人或辯護人於法院調查證據時，知
        有第一百五十九條第一項不得為證據之情形，而未於言
        詞辯論終結前聲明異議者，視為有前項之同意，刑事訴
        訟法第一百五十九條第一項、第一百五十九條之一第一
        項、第二項、第一百五十九條之五分別定有明文。
      (2)查本件關於告訴人甲○○○、陳達芳分別於警詢及檢察
        官偵查中，證人黃世能、姜思格分別於警詢、原審另案
        調查時（九十四年壢交簡字第一五九四號）所為之陳述
        ，固均係被告以外之人於審判外所為之言詞陳述，然其
        中證人黃世能、姜思格於原審另案調查時，經法官諭知
        證人有具結之義務及偽證之處罰並命朗讀結文具結擔保
        其證言之真實性後，以證人身分，於法官面前完整、連
        續陳述其親身經歷，引用證人黃士能、姜思格於法官面
        前所為上開陳述作為證據應屬適當，依刑事訴訟法第一
        百五十九條之一第一項規定，均得為證據；至告訴人甲
        ○○○、陳達芳於警詢、偵訊時，及證人黃士能於警詢
        中所為陳述，被告於本院行準備程序中已表示對上開證
        據之證據能力不爭執（見本院九十五年六月二十日準備
        程序筆錄），且經本院於最後審理期日就上開警詢筆錄
        、偵訊筆錄逐一提示並告以要旨，被告就此部分證據之
        證據能力亦均未聲明異議，本院審酌證人陳達芳、甲○
        ○○為被害人陳良勇之家屬，對於被害人陳良勇生前之
        身體狀況及案發當時前往之目的地等情，應有所知悉，
        而黃士能則為被告之子且為親身經歷見聞本案車禍發生
        經過之全貌，渠等證詞對認定犯罪事實之存否有均其必
        要性，且上開警詢筆錄、偵訊筆錄之取得及製作過程，
        復查無違法取證之瑕疵存在，引用渠等上開陳述作為證
        據應屬適當，依刑事訴訟法第一百五十九條之五規定，
        即有證據能力。
      (3)卷附之法務部法醫研究所（下稱法醫研究所）（九四）
        醫鑑字第三八二號鑑定書，乃台灣桃園地方法院檢察署
        檢察官於偵查中囑託法醫研究所所為解剖、鑑定，而負
        責為被害人陳良勇進行解剖、鑑定之孫家棟醫師，已其
        在鑑定前具結，擔保其鑑定之真實，是上開鑑定書為依
        其所見而為之鑑定文書，依刑事訴訟法第一百五十九條
        第一項之立法理由、同法第一百九十八條、第二百零六
        條之規定，該鑑定書核有證據能力。另相驗屍體證明書
        ，則係檢察官依其執行相驗屍體職務時，所見聞而為之
        證明文書，性質上為公務員職務上所製作之證明文書且
        無證據可認有何顯不可信之情況，另道路交通事故現場
        圖、道路交通調查事故表均係員警接獲報案後抵達肇事
        現場，依法執行實施勘察等職務後所製作以紀錄當時實
        見現場情形之紀錄文書，並無證據證明有何虛偽不實或
        明顯瑕疵等顯不可信存在，依刑事訴訟法第一百五十九
        條之四第一款之規定，相驗屍體證明書及員警製作之現
        場圖、調查報報表自皆有證據能力；至卷附被害人陳良
        勇之怡仁綜合醫院診斷證明書，則為醫師於執行醫療業
        務時所需製作之證明文書，復無證據顯示該診斷證明書
        存有詐偽或虛飾之情事，核無刑事訴訟法第一百五十九
        條之四第二款所定顯有不可信之特別情況，應得為證據
        ；又車禍現場照片、相驗解剖照片均係機械之方式所留
        存之影像，並非依憑人之記憶再加以轉述而得，要非供
        述證據，殊無「傳聞證據排除法則」之適用，此外，復
        無證據證明有何偽造、變造或違法取得之情事，且均與
        檢察官主張之事實具有關聯性，各該照片亦胥有證據能
        力。況檢察官、被告及其選任辯護人於本院行準備程序
        及審理時，就上開書面證據之證據能力均表示沒有意見
        ，復未聲明異議，依據刑事訴訟法第一百五十九條之五
        規定，亦應認有證據能力。從而，上該法醫研究所出具
        之鑑定書、相驗屍體證明書、診斷證明書、道路交通事
        故現場圖、道路交通調查事故表、照片等，均有證據能
        力，合先敘明。
二、訊據被告乙○○矢口否認有何業務過失傷害或業務過失致死
    等犯行，辯稱：其駕駛車牌號碼ＴＣ─０一八號自用大貨車
    搭載黃士能行經前開路段右轉時，並未看見被害人陳良勇所
    騎乘之機車在後，迨其駛過完成右轉，突然聽到撞擊聲，由
    後視鏡看見機車倒在地面，即下車查看並與陳良勇交談，陳
    良勇拿起氣喘擴張劑吸幾口氣，後來就臉色發白，其旋撥打
    電話報警、叫救護車；應是被害人陳良勇騎乘之機車從後撞
    向大貨車右後輪之後的鐵管，大貨車並未撞擊機車；況且兩
    車碰撞後，陳良勇僅受左足部擦傷之傷害，並無內出血或顱
    內出血，是經住院治療二個多月後，始因褥瘡、尿道炎等併
    發症造成敗血性休克致死，被害人死亡亦與車禍無因果關係
    等語。經查：
    (一)被告於警詢時供稱：當時行駛下陰影窩產業道路往富豐南
      路方向右轉，綠燈剛亮，其正起步右轉，已切入富豐南路
      車道時聽見撞擊聲就立即剎車，從照後鏡看發現機車騎士
      倒地受傷，就下車查看對方傷勢並報警處理，撞擊部位為
      右後車角等語（見偵卷第三頁），核與證人黃士能證稱：
      行經肇事地點，停等紅燈時就有打方向燈，綠燈右轉切到
      內線時，聽到碰撞聲就馬上停車（因車速很慢），從後照
      鏡看發現有一輛機車倒在路邊，就立即下車查看，看到傷
      者（即被害人陳良勇）手拿安全帽站在機車旁，被告還有
      跟傷者交談，大貨車停車後就沒有再移動位置，但機車倒
      臥處就是在大貨車右後輪後方（即九十四年偵字第三二四
      號卷第十頁上方照片），大貨車該處車身欄杆有凹進去的
      痕跡等語相符（見原審九十四年十月五日訊問筆錄─附於
      原審九十四年壢交簡字第一五九四號卷），而證人陳達芳
      則證稱：陳良勇案發當時是要前往老家，行進的方向是要
      沿下陰影窩產業道路直行等語（見原審九十五年二月二十
      一日審理筆錄），從而，本件車禍發生之時點，應係在被
      告所駕駛之大貨車欲右轉進入富豐南路，而被害人陳良勇
      則欲直行通過富豐南路之際。另觀諸卷附之道路交通事故
      現場圖、現場車損照片（見同上偵卷第八頁至第十二頁、
      第二十頁），發生車禍後，機車已經人牽置於富豐南路圍
      牆邊，左側車頭照後鏡略為朝上內翻、右側下方護殼破損
      、右側葉子板留有擦刮痕，其餘車頭或左側車身均無明顯
      破損、刮擦痕跡，而大貨車則以約五十度角跨越內外二車
      道，斜停在富豐南路上，大貨車右後輪後方地面留有二條
      長約一點五公尺、一點八公尺之刮地痕，最接近路口之刮
      地痕起點在產業道路右轉富豐南路路口一點一公尺處，大
      貨車車體則無明顯碰撞痕跡，僅於右後車輪後上方欄杆留
      有一條擦刮痕，再佐以證人即至現場處理員警高俊和到庭
      具結證稱：被告所駕駛大貨車右後車輪後上方基架護欄上
      有一個刮擦痕，而機車左側照後鏡稍微朝上，經比對後，
      大貨車護欄上之擦痕高度與機車左照後鏡高度相符，且該
      擦痕是由後往前延伸，也就是後方擦痕比較明顯比較寬，
      前方則較細較淡等語（見原審九十五年二月二十一日審理
      筆錄），顯見被害人陳良勇所騎機車之左側後視鏡係受到
      「由前往後」之力道，方會於擦撞後其後視鏡係內翻，且
      被告所駕大貨車右後輪後上方基架之擦痕則呈由後往前延
      伸，亦即出撞點在擦痕後端，可認係被害人騎機車自後跟
      本件兩車車體碰撞部位應，係大貨車之右後輪後上方基架
      護欄以及機車車頭左側照後鏡，且於路口碰撞後，機車右
      倒且在地上往前滑行而留有二道刮地痕各約一點五、一點
      八公尺，至最後倒地地點在大貨車右後輪後方，堪認本件
      肇事前，被害人陳良勇應係騎乘機車行駛於大貨車右側後
      方，而被告駕駛自用大貨車於右轉富豐南路時，疏未注意
      讓屬直行車之陳良勇先行，即貿然右轉，而陳良勇亦疏未
      注意車前大貨車之行進狀況，迨發覺時已不及閃避，遂從
      後方追撞致機車左側照後鏡與大貨車右後車輪後上方護欄
      欄杆發生擦撞，機車重心不穩倒地，陳良勇則受有左足擦
      傷之情甚明。
    (二)至被告辯稱：其右轉時有注意後方來車，但並未發現陳良
      勇所騎乘之機車云云。然查，依據現場照片、現場圖顯示
      ，本件車禍發生之路口（轉彎處）設有交通號誌桿（見同
      上偵卷第九頁上方照片），路寬僅五點七公尺，兩車碰撞
      位置係大貨車右後輪後側車身護欄及機車左側照後鏡，機
      車車頭及左側車身並未有任何刮擦、破損等情事，而被告
      自稱其停等紅燈時，是停在機車停車格後方（見原審九十
      五年二月二十一日審理筆錄），則以一般大貨車車身車寬
      至少四、五公尺來看，被害人陳良勇顯不可能騎乘機車自
      大貨車停等紅燈之後方，靠產業道路右側一路前行，且不
      受交通號誌桿阻礙，突然自產業道路右側狹小空間自後鑽
      出撞擊正欲右轉之大貨車右後車身欄杆，應認被害人陳良
      勇所騎乘之機車於交通號誌變換為綠燈前，已行至上開交
      岔路口停等紅燈，且係暫停於被告所駕駛之大貨車右側，
      綠燈後，被害人陳良勇欲騎乘機車直行，被告所駕駛之大
      貨車則欲右轉。倘依被告所述轉彎時有注意後方來車，焉
      可能未見在右側停等紅燈之陳良勇及其騎乘之機車？被告
      此部分所辯顯不足採信。
    (三)按汽車駕駛人駕駛汽車至交岔路口時，轉彎車應讓直行車
      先行，此觀道路交通安全規則第一百零二條第一項第六款
      前段規定自明，本件被告為已考領駕照之駕駛人（見同上
      偵卷第十七頁所附之被告職業大貨車駕駛執照），對此自
      難諉稱不知，而依卷附道路交通事故調查報告表所載，事
      發之際天候晴、日間有自然光線、柏油路面乾燥、無缺陷
      、無障礙物，視距良好，並無使被告不能注意遵循前引交
      通安全法規行車之情事，詎被告竟疏未注意，於交岔路口
      右轉彎時未讓直行車先行，致與直行至該交岔路口之陳良
      勇發生擦撞，陳良勇因而受有左足部擦傷之傷害，被告之
      過失行為與被害人陳良勇受傷間顯有相當因果關係。次查
      ，路口內最接近路口之刮地痕起點自為機車之初倒位置，
      亦可認係二車碰撞處，而該路口既仍有一點一公尺，有如
      前述，是此足徵二車係在進入路口後之富豐南路往富岡方
      向之車道上發生擦撞，再者，復係被告所駕大貨車右後輪
      後上方基架遭被害人其車自後追撞，顯然，擦撞時，被告
      大貨車之右後輪部位已行抵富豐南路往富岡方向之車道上
      ，即已過彎前行近一公尺多，又被告係駕駛大貨車，車體
      甚長，從而據其車長及擦撞時車已行抵之位置觀之，尤可
      認被告係駕車開始右轉型進一段相當之距離後方遭擦撞，
      另參諸體長車重之大貨車轉彎時彎角極大，是以車速必慢
      之常情，準此，茲被告既係以緩速右轉且於行進一段相當
      距離後始生擦撞，則其自乍現右轉動向之跡以至擦撞時止
      ，不論係空間上暨伴此所留時間上，被害人自均有充足之
      餘裕可資注意觀察已行駛在前之被告所駕大貨車之車行動
      態並適採合宜因應之道，要非不能注意，惟卻疏未注意車
      前狀況，因之閃避不及致發生自後擦撞情事，被害人陳良
      勇對本件車禍之發生雖與有過失，惟此仍無解於被告過失
      責任之成立。從而，本件事證明確，被告所辯無過失云云
      ，要屬事後畏罪諉責之詞，不足採信。
    (四)另公訴意旨雖認被告涉有業務過失致死之罪嫌云云。然查
      ，被害人陳良勇死亡後，經檢察官會同法醫研究所法醫孫
      家棟進行相驗、解剖，並囑託法醫研究所進行鑑定，經法
      醫孫家棟以肉眼觀察、顯微鏡觀察及病理檢查後，鑑定結
      果認：死者陳良勇‧‧‧係因長期臥床造成肺臟和體部傷
      口感染致敗血性休克死亡（死亡方式：自然死）等語，固
      有法醫研究所（九四）法醫所醫鑑字第０三八二號鑑定書
      在卷可稽（相驗卷第三十三頁至第四十頁）；再者，被害
      人陳良勇於車禍發生後僅受有左足部擦傷之傷害，無內出
      血現象，頭部電腦斷層檢查無顱內出血，後因缺氧性腦病
      變並神志昏迷而住院治療，至九十四年二月二十八日因褥
      瘡、尿道炎等併發症造成敗血性休克致死等情，復有怡仁
      綜合醫院九十四年六月二十七日怡業一字第九四０六二七
      一號、九十四年九月二十六日怡業一字第九四０九二六二
      號函在卷可參，是被害人陳良勇於車禍發生時，僅受有左
      足部擦傷之外傷，此外並無其他外傷、內出血、顱內出血
      等傷害，而根據上開法醫研究所之鑑定結果亦可確認被害
      人陳良勇之死亡原因係因長期臥床造成肺臟和體部傷口感
      染致敗血性休克死亡，是可認被害人陳良勇死亡原因與車
      禍所受左足部擦傷部分，並無任何關聯性。又被害人陳良
      勇本身罹患氣喘，九十三年二月十六日起至同年十一月二
      十二日止，每星期均有固定至天成醫院就診，此有天成醫
      院九十四年十二月九日天成祕字第九四一二０八０一號函
      在卷可按，而依據證人黃士能所述：車禍發生後，被告尚
      與被害人陳良勇交談，後陳良勇拿出氣喘擴張劑吸食幾口
      後，臉色蒼白、暈眩，後就叫救護車送醫等語（見本院九
      十四年十月五日訊問筆錄），是九十三年十二月八日當天
      ，被害人陳良勇因係在車禍發生後，氣喘發作，經送醫急
      救，到院前已無自發性呼吸及心跳，其後經急救後恢復心
      跳及血壓，仍因缺氧性腦病變併神智昏迷而住院治療，迄
      至九十四年二月二十八日始因褥瘡、尿道炎等併發症造成
      敗血性休克致死，從而，造成被害人陳良勇缺氧性腦病變
      併神志昏迷，而需長期臥床之原因，乃係因車禍發生後被
      害人陳良勇氣喘發作所致，與車禍所造成之左足部擦傷，
      無直接因果關係。又按刑法第十二條所規定之「過失犯」
      ，係以有應注意之義務為前提，且按其當時情節，係能注
      意而不注意者，始足構成（最高法院四十五年台上字第一
      四六二號判例可資參照），查本件被告駕駛車輛行經交岔
      路口，固有疏未注意轉彎車應禮讓直行車先行之過失，惟
      其駕駛注意義務僅及於遵守道路交通安全相關規則避免發
      生車禍致他方受傷及因該傷自體所直接、通常衍生之更嚴
      重之後果而已，就用路人是否罹患氣喘等特殊疾病或特殊
      疾病是否發作等防範注意，並不在其駕駛車輛上路之注意
      義務範圍內，且主觀上被告對於本件被害人陳良勇罹患氣
      喘、氣喘發作等情，並無從預見，更無從事先加以防範，
      客觀上此情亦為一般用路人難以預見，難認被告駕車時對
      於此部分負有預防發生之義務或得事先加以注意，當無需
      就此部分結果負責。因此公訴人認被告須對被害人陳良勇
      之死亡結果負責，尚有誤會。
    (五)綜上，被告乙○○因駕駛疏失造成被害人陳良勇受有傷害
      之犯行，本件事證明確，犯行堪予認定。
二、按刑法第二百八十四條第二項所謂「業務」，係指以反覆同
    種類之行為為目的之社會活動而言，又從事業務之人，對於
    一定危險之認識能力，較一般人為強，故法律上課以較高之
    注意義務，易言之，其避免發生一定危險之期待可能性亦較
    常人為高，故其違反注意義務之可責性自亦較重，本件被告
    乙○○係以駕駛大貨車載運飼料為業之司機，已據其於原審
    審理時承明，其為從事駕駛業務之人甚明，是核其所為係犯
    刑法第二百八十四條第二項前段之業務過失傷害罪。原聲請
    簡易判決處刑意旨雖認被告之過失駕駛行為致被害人陳良勇
    受傷後，引發被害人氣喘舊疾，嗣於九十四年二月二十八日
    死亡，應負刑法第二百七十六條第二項之業務過失致死罪責
    ，然本件被告乙○○就被害人陳良勇罹患氣喘舊疾及其後被
    害人長期臥床所引發之褥瘡、尿道炎等併發症，甚而造成敗
    血性休克致死等，無論主觀上或客觀上均無從預見或得防範
    ，就其應遵守交通安全相關規則，亦無從認之有課予如是之
    注意義務，業如前述，原聲請簡易判決處刑意旨認應以業務
    過失致死罪論處，尚有未洽，惟起訴事實相同，爰依法變更
    起訴法條。又被告肇事後，於警員姜思格據報前往車禍現場
    處理時，在其上開犯行未為任何有偵查犯罪職權之公務員已
    知悉前，不逃避接受裁判而當場向警員自首，承認其為肇事
    人，此有證人姜思格證述在卷（見原審九十四年十月五日訊
    問筆錄），是被告既已向該管公務員申述犯罪事實且不逃避
    進而接受裁判，已合於刑法第六十二條前段所定對於未發覺
    之犯罪自首而接受裁判之要件，應依該條規定減輕其刑。
三、原審以被告犯罪事證明確，予以論罪科刑，固非無見。惟查
    ：被告乙○○以駕駛大貨車載運貨物為業，本負有較高注意
    義務，卻疏未注意禮讓同向直行車先行，貿然右轉，肇致本
    件車禍發生，過失情節非輕，原審僅量處拘役四十日，未免
    失之過輕，檢察官循告訴人陳達芳、甲○○○具狀請求上訴
    略以本案被害人陳良勇之死亡與被告駕車之過失有相當因果
    關係，雖無理由，但原判決既有上述可議，即屬不可維持，
    應由本院將原判決撤銷改判，爰審酌被告過失情節非輕，迄
    今未與被害人家屬達成民事上和解之犯罪後態度等一切情狀
    ，量處如主文第二項所示之刑，並諭知易科罰金之折算標準
    ，以資懲儆。
據上論斷，應依刑事訴訟法第369條第1項前段、第364條、第299
條第1項前段、第300條，刑法第284條第2項前段、第62條前段、
第41條第1項前段，罰金罰鍰提高標準條例第 1條前段、第2條，
判決如主文。
本案經檢察官鄭富銘到庭執行職務。
中    華    民    國    95    年    6     月    30    日
                  交通法庭審判長法  官  蔡 長 溪
                                法  官  林 俊 益
                                法  官  陳 春 秋
以上正本證明與原本無異。
如不服本判決，應於收受送達後10日內向本院提出上訴書狀，其
未敘述上訴之理由者並得於提起上訴後10日內向本院補提理由書
（均須按他造當事人之人數附繕本）。
                                書記官  李 家 敏
中    華    民    國    95    年    7     月    3     日
附錄：本案論罪科刑法條全文
中華民國刑法第284條
因過失傷害人者，處六月以下有期徒刑、拘役或五百元以下罰金
，致重傷者，處一年以下有期徒刑、拘役或五百元以下罰金。
從事業務之人，因業務上之過失傷害人者，處一年以下有期徒刑
、拘役或一千元以下罰金，致重傷者，處三年以下有期徒刑、拘
役或二千元以下罰金。


司法院資訊處製作；財團法人民間司法改革基金會備份。
